【裁判字號】    97,訴,4720
【裁判日期】    971209
【裁判案由】    毒品危害防制條例
【裁判全文】
臺灣板橋地方法院刑事判決              97年度訴字第4720號
公  訴  人  臺灣板橋地方法院檢察署檢察官
被      告  甲○○
                    （現另案於臺灣臺北監獄臺北分監執行）
上列被告因違反毒品危害防制條例案件，經檢察官提起公訴（97
年度毒偵字第6867號、第7698號），本院依簡式審判程序審理，
判決如后：
    主  文
甲○○施用第一級毒品，累犯，處有期徒刑柒月；又施用第一級
毒品，累犯，處有期徒刑柒月，扣案之注射針筒壹支沒收。應執
行有期徒刑拾月，扣案之注射針筒壹支沒收。
    事  實
一、甲○○曾於民國93年間因違反毒品危害防制條例案件，經本
    院以93年度訴字第85號判決判處有期徒刑1 年確定；復於93
    年間因竊盜案件，經本院以93年度易字第300 號判決判處有
    期徒刑2 年確定；又於94年間因竊盜案件，經本院以94年度
    易字第69號判決判處有期徒刑8 月確定；嗣甲○○所犯上開
    案件，經本院以96年度聲減字第700 號裁定減刑並定應執行
    有期徒刑2 年4 月確定，於96年9 月28日縮刑期滿執行完畢
    。甲○○前因施用毒品案件，經本院依檢察官聲請以89年度
    毒聲字第6179號裁定令入戒治處所施以強制戒治，於90年1
    2 月5 日因停止戒治付保護管束而經釋放出所，並於91年2
    月10日保護管束期滿執行完畢，復於93年間因施用毒品行為
    ，經本院以93年度訴字第85號判決判處有期徒刑1 年確定在
    案，詎甲○○復基於施用第一級毒品海洛因之犯意，於97年
    7 月31日，在臺北縣三重市○○街417 號4 樓住處，以將海
    洛因放在注射針筒內施打方式，施用海洛因1 次；甲○○又
    基於施用第一級毒品海洛因之犯意，於97年8 月9 日，在上
    開住處，以將海洛因放在注射針筒內施打方式，施用海洛因
    1 次。嗣於97年7 月31日11時45分許，甲○○因係毒品列管
    人口而至臺北縣政府警察局三重分局報到，經警採尿後送驗
    呈鴉片類陽性反應；復於97年8 月10日15時35分許，在臺北
    縣三重市○○街417 號4 樓之甲○○住處，為警查獲甲○○
    ，並扣得甲○○所有供97年8 月9 日施用海洛因所用之注射
    針筒1 支。
二、案經臺北縣政府警察局三重分局報請臺灣板橋地方法院檢察
    署檢察官偵查起訴，於準備程序進行中，甲○○就被訴事實
    為有罪之陳述，經告知甲○○簡式審判程序之旨，並聽取當
    事人之意見後，裁定進行簡式審判程序。
    理  由
一、上揭事實，業據被告甲○○於本院審理時坦承不諱，而被告
    先後二次經警採集之尿液，經送臺灣檢驗科技股份有限公司
    檢驗，均呈鴉片類陽性反應，有該公司97年8 月18日濫用藥
    物尿液檢驗報告及該公司97年8 月27日濫用藥物尿液檢驗報
    告共2 份在卷可憑，復有扣案之注射針筒1 支足資佐證。而
    被告前因施用毒品案件，經本院依檢察官聲請以89年度毒聲
    字第6179號裁定令入戒治處所施以強制戒治，於90年12 月5
    日因停止戒治付保護管束而經釋放出所，並於91年2 月10日
    保護管束期滿執行完畢，復於93年間因施用毒品行為，經本
    院以93年度訴字第85號判決判處有期徒刑1 年確定在案，有
    臺灣高等法院被告前案紀錄表附卷可稽。是本件事證明確，
    被告犯行堪以認定，應予依法論處。
二、按92年7 月9 日新修正之毒品危害防制條例刪除二犯及三犯
    之規定，一改修法前繁雜之處遇程序，僅將施用毒品者簡化
    區分為初犯、再犯，並認施用毒品者係屬病患性犯人，以觀
    察、勒戒戒除其身癮，並以強制戒治去除其心癮。經觀察、
    勒戒或強制戒治執行完畢釋放後，若係五年後再犯該條例第
    10條施用毒品罪者，與同條例第20條第1 項、第2 項關於「
    初犯」之處理方式相同，檢察官應先聲請法院裁定令被告入
    勒戒處所觀察、勒戒，並視有無繼續施用毒品傾向，決定應
    予釋放、為不起訴之處分，或應聲請法院裁定令入勒戒處所
    強制戒治；若係五年內「再犯」同條例第10條施用毒品罪者
    ，依同條例第23條第2 項規定，檢察官則應依法追訴。觀諸
    該條例第20條第3 項之修正理由：「觀察、勒戒或強制戒治
    五年後再犯者，顯見前所實施之觀察、勒戒或強制戒治已足
    以遮斷其施用毒品之癮，為期自新及協助其戒除毒癮，對此
    五年後再犯者，爰明定仍適用初犯之規定，先經觀察、勒戒
    、強制戒治之程序。」及同條例第23條第2 項之修正理由：
    「為配合簡化施用毒品犯之刑事處遇程序，並鑑於經觀察、
    勒戒或強制戒治執行完畢釋放後五年內再犯者，其再犯率甚
    高，原據以實施之觀察、勒戒及強制戒治既已無法收其實效
    ，自應施以刑事處遇。」顯然如施用毒品者係前經觀察、勒
    戒或強制戒治等治療程序執行完畢五年後，始再施用毒品之
    「初犯」，因前所執行之觀察、勒戒或強制戒治已足收戒除
    毒癮之效，自應重新執行觀察、勒戒或強制戒治等治療程序
    ，並於治療程序執行完畢後，由檢察官為不起訴處分，毋庸
    對之追訴處罰；反之，在「再犯」之情形，因其先前所為治
    療程序顯未能收戒斷毒癮之效，且考量施用毒品者之再犯率
    偏高，乃簡化其刑事處遇程序，而逕予追訴處罰，不再施以
    治療程序。參酌上開立法理由，修正毒品危害防制條例就施
    用毒品者，祇於「初犯」及「五年後再犯」二種情形，有其
    追訴條件之限制，即須於初犯經觀察、勒戒或強制戒治釋放
    後，五年內均無施用毒品之行為，始能認其前所實施之觀察
    、勒戒或強制戒治已足遮斷毒癮，而得於五年後再犯時，再
    予適用初犯之規定，重行觀察、勒戒等程序。倘五年內已經
    再犯，被依法追訴處罰，縱其第三次（或第三次以上）施用
    毒品之時間在初犯釋放五年以後，即與「五年後再犯」之情
    形有別，且因已於「五年內再犯」，顯見其再犯率甚高，原
    實施觀察、勒戒或強制戒治，已無法收其實效，而無五年戒
    斷期之存在，自無再經觀察、勒戒及強制戒治之必要，應由
    檢察官逕行起訴，始符新法修正之本旨（最高法院95年度第
    7 次刑事庭會議決議參照）。本件被告前因施用毒品案件，
    經本院依檢察官聲請以89年度毒聲字第6179號裁定令入戒治
    處所施以強制戒治，於90年12月5 日因停止戒治付保護管束
    而經釋放出所，並於91年2 月10日保護管束期滿執行完畢，
    復於93年間因施用毒品行為，經本院以93年度訴字第85號判
    決判處有期徒刑1 年確定，業如前述，則被告既曾於強制戒
    治執行完畢釋放後五年內再犯施用毒品案件，並經判刑確定
    ，揆諸上開說明，被告所犯本件施用毒品之行為，自與毒品
    危害防制條例第20條第3 項所規定「五年後再犯」之情形不
    合，檢察官提起本件公訴，於法尚無不合，合先敘明。核被
    告甲○○所為，係犯毒品危害防制條例第10條第1 項之施用
    第一級毒品二罪。其持有海洛因之低度行為，為施用之高度
    行為所吸收，不另論罪。而被告先後二次所犯施用第一級毒
    品行為，犯意各別，行為互殊，應予分論併罰。再查，被告
    曾於93年間因違反毒品危害防制條例案件，經本院以93年度
    訴字第85號判決判處有期徒刑1 年確定；復於93年間因竊盜
    案件，經本院以93年度易字第300 號判決判處有期徒刑2 年
    確定；又於94年間因竊盜案件，經本院以94年度易字第69號
    判決判處有期徒刑8 月確定；嗣甲○○所犯上開案件，經本
    院以96年度聲減字第700 號裁定減刑並定應執行有期徒刑2
    年4 月確定，於96年9 月28日縮刑期滿執行完畢，此有臺灣
    高等法院被告前案紀錄表在卷足參，其於五年以內再故意犯
    本件有期徒刑以上之罪，應依刑法第47條第1 項之規定，論
    以累犯，並加重其刑。爰審酌被告犯後業已坦承不諱，態度
    尚稱良好，施用毒品之犯行係戕害其自身，對社會治安尚非
    危害甚鉅，兼衡被告犯罪之動機、目的、手段、所生危害等
    一切情狀，分別量處如主文所示之刑，並定其應執行刑，以
    示懲儆。至扣案之注射針筒1 支，係被告所有供97年8 月9
    日施用毒品所用之物，業據被告於本院審理時供明在卷，爰
    依刑法第38條第1 項第2 款之規定宣告沒收。
據上論斷，應依刑事訴訟法第273 條之1 第1 項、第299 條第1
項前段，毒品危害防制條例第10條第1 項，刑法第11條前段、第
47條第1 項、第51條第5 款、第38條第1 項第2 款，判決如主文
。
本案經檢察官林俊峰到庭執行職務。
中    華    民    國    97    年    12    月    9     日
                  刑事第十庭  法  官  林海祥
上列正本證明與原本無異。
如不服本判決，應於判決送達後10日內敘明上訴理由，向本院提
出上訴狀 (應附繕本) ，上訴於臺灣高等法院。其未敘述上訴理
由者，應於上訴期間屆滿後20日內向本院補提理由書「切勿逕送
上級法院」。
                              書記官  陳金鳳
中    華    民    國    97    年    12    月    10    日
附錄本案論罪科刑法條全文：
毒品危害防制條例第10條
施用第一級毒品者，處 6 月以上 5 年以下有期徒刑。
施用第二級毒品者，處 3 年以下有期徒刑。


司法院資訊處製作；財團法人民間司法改革基金會備份。
